臺灣高等法院刑事判決　　　　　　　100年度上易字第217號
上　訴　人　臺灣宜蘭地方法院檢察署檢察官
被　　　告　黃永平
上列上訴人因被告竊盜案件，不服臺灣宜蘭地方法院99年度易緝
字第8 號，中華民國99年12月14日第一審判決（起訴案號：臺灣
宜蘭地方法院檢察署98年度偵緝字第133 號）提起上訴，本院判
決如左：
    主    文
原判決撤銷。
黃永平竊盜，處有期徒刑貳月，如易科罰金，以新臺幣壹仟元折
算壹日。
    事    實
一、黃永平意圖為自己不法之所有，於民國97年10月18日（星期
    六），利用陳鳴濤於11時出門後之某時，以從大門進入之方
    式，侵入陳鳴濤位在宜蘭縣宜蘭市○○路161 巷2 號住處（
    侵入住宅部分未據告訴），徒手竊取陳鳴濤所有之行動電話
    乙支（聲寶牌、GK－8800型、序號為000000000000000 號，
    下稱系爭手機）得逞。嗣經陳鳴濤於16時返家發現遭竊，經
    警調閱系爭手機之序號通聯紀錄，發現系爭手機搭配使用之
    門號為0000000000號（下稱系爭門號），而系爭門號乃係黃
    永平所申辦，始查悉上情。
二、案經宜蘭縣政府警察局宜蘭分局報告臺灣宜蘭地方法院檢察
    署檢察官偵查起訴。
      理  由
一、按被告以外之人於審判外之言詞或書面陳述，除法律有規定
    者外，不得作為證據；又被告以外之人於審判外之陳述，雖
    不符合刑事訴訟法第159 條之1 至第159 條之4 之規定，但
    經當事人於審判程序同意作為證據，法院審酌該言詞陳述或
    書面陳述作成時之情況，認為適當者，亦得為證據；又當事
    人、代理人或辯護人於法院調查證據時，知有同法第159 條
    第1 項不得為證據之情形，而未於言詞辯論終結前聲明異議
    者，視為有前項之同意，刑事訴訟法第159 條第1 項及第15
    9 條之5 分別定有明文。本判決下列所引用之被害人陳鳴濤
    於警詢之供述筆錄，核屬被告以外之人於審判外所為之供述
    證據，檢察官、被告對其等之證據能力並不爭執，其至辯論
    終結前亦未聲明異議，本院審酌上開證據方法，乃係被害人
    陳述其發現遭竊之情形，其等作成之情況，並無違法不當之
    情形，且與本案具有關聯性，應認以之作為證據應屬適當，
    而有證據能力。
二、訊據被告黃永平固坦承確有申辦系爭門號等情，惟被告矢口
    否認有前開竊盜犯行，辯稱：97年10月18日我沒有到宜蘭縣
    宜蘭市○○路161 巷2 號，當時我在雲林北港工作，系爭門
    號我是辦給陳健民使用，沒想到會出這種問題。況且宜蘭我
    也只有七、八年前去過1 次，後來均未去過。系爭門號申辦
    之時間已很久，所以當時問我時，我才不記得，我是看到申
    請書才想起來，我沒有在記電話號碼之習慣；我前後共幫陳
    健民辦過行動電話兩、三次云云。
三、本院查：
（一）被害人陳鳴濤住處前於97年10月18日11時至16時間之某時
      ，遭以從大門進入之方式，被侵入竊取系爭手機乙支等情
      ，業據被害人陳鳴濤於警詢時供述明確（見宜蘭縣政府警
      察局宜蘭分局刑案偵查卷宗第1 頁、第2 頁）。而系爭手
      機經警以該手機之序號調閱通聯紀錄，發現案發後翌日（
      97 年10 月19日）系爭手機即已搭配系爭門號使用，又系
      爭門號乃係被告於94年10月30日申請，有通聯調閱查詢單
      （見前開刑案偵查卷宗第3 頁、第4 頁），及遠傳電信股
      份有限公司行動電話基本資料、行動電話申請書影本（見
      偵緝卷第24頁、第25頁）在卷可稽。
（二）按行為人是否參與竊盜，固可從竊案現場所採集之現場跡
      證或起獲贓物等直接證據判斷，然除此之外，亦可從其他
      間接證據綜合判斷之。查：
  １、被告雖辯稱系爭門號係辦給陳健民使用云云，然此情已為
      證人陳健民於原審審理時到庭具結證述時所否認（見原審
      卷第54頁至第56頁），則被告前開所辯，是否屬實，容有
      疑義。
  ２、果如被告所言伊曾幫陳健民辦過兩、三次之行動電話，衡
      諸常情，被告對於伊幫他人申辦行動電話門號之事，必當
      有所印象，甚至知之甚詳，惟參以被告於檢察官偵查時，
      經檢察官質以「0000000000的電話是不是你的？」時，被
      告即斬釘截鐵表示「不是」，並供稱：「以前我去臺灣大
      哥大的時候，臺灣大哥大就跟我說有一個人的身分證號碼
      跟我一樣，積欠很多費用，所以我不能辦。」等語（見偵
      緝卷第13頁、第14頁），完全未提及伊有幫他人申辦系爭
      門號之事，甚至意有所指表示遭他人冒名申請；直至原審
      審理時，經提示系爭門號申請書時，被告始坦承確係伊所
      申辦，且係幫陳健民申請的云云（見原審卷第27頁）。被
      告起初均否認曾申辦系爭門號，撇清與該系爭門號之關係
      ，至原審提示該申請書後，被告始坦承確有申辦系爭門號
      ，若非被告確有使用系爭門號，並以系爭門號搭配系爭手
      機使用，更明知系爭手機係竊取得來，畏罪情虛而試圖否
      認掩飾，則被告之前後供述實在毋需有如此轉折變化之理
      ？
  ３、足見系爭手機乃係被告於前開時、地竊取後，而為其所支
      配管理，至為確定。
（三）綜上，本件事證明確，被告竊盜犯行，堪以認定，其前開
      所辯，不足採信。
三、核被告所為，係犯刑法第320 條第1 項之竊盜罪。被告行為
    後，刑法第321 條業經總統於100 年1 月26日修正公布，並
    自同年月29日生效；修正後之刑法第321 條第1 項第1 款之
    構成要件，已由「於夜間侵入住宅或有人居住之建築物、船
    艦或隱匿其內而犯之者」修正為「侵入住宅或有人居住之建
    築物、船艦或隱匿其內而犯之者」，參諸前開修正之立法理
    由，乃因有鑑於以侵入住宅方式犯竊盜罪，對於被害人財產
    法益之侵害，並不因日間、夜間而有所不同，且近年來因社
    會變遷及生活型態之改變，民眾工作時間涵蓋日夜間時段，
    居家休息時間亦不限於夜間，與昔日農業社會有所不同，是
    以侵入住宅竊盜對於被害人居家安全均構成相當之威脅及危
    險性，爰將「夜間」刪除，使不分於夜間或白天侵入住宅竊
    盜，均有加重竊盜罪之適用，益見前開構成要件之修正，乃
    係構成要件之放寬，是修正後之規定，對被告而言較為不利
    ；比較修正前、後刑法第321 條第1 項之規定，依刑法第2
    條第1 項前段之規定，應以行為時即修正前之刑法第321 條
    第1 項第1 款之規定，對被告較為有利，是本件被告應僅構
    成普通竊盜罪，而以刑法第320 條第1 項之竊盜罪論處，附
    此敘明。
四、公訴意旨另以：被告意圖為自己不法之所有，尚於前開時、
    地竊取被害人陳鳴濤所有價值約新臺幣（下同）9 萬餘元之
    勞力士手錶、戒指等物，因認被告尚涉犯刑法第320 條第1
    項之竊盜罪嫌等語。惟查，本院遍查本件相關卷證，並無證
    據證明被告持有前開手錶及戒指等物，且參以被害人陳鳴濤
    於警詢時供稱：我們是97年10月18日11時許出門，然後於16
    時返家發現遭竊等語（見宜蘭縣政府警察局宜蘭分局刑案偵
    查卷宗第1 頁），在長達5 小時期間內，亦無法排除另有其
    他人入侵竊盜前開財物，本院對於被告是否竊取前開財物即
    有合理懷疑，依罪疑唯輕之法理，自無法因被告竊取系爭手
    機，而遽認被告尚有竊取前開財物，本應為被告無罪之諭知
    ，然此部分之犯行與前開論罪科刑部分有單純一罪關係，爰
    不另為無罪之諭知。
五、原審以檢察官僅依被告於竊盜發生前3 年申辦行動電話預付
    卡資料，在未有其他竊案現場相關跡證佐證，或自被告處起
    獲贓物之情形下，無法判斷系爭手機之實際持有者為何人，
    亦無證據支持被告既為系爭手機申辦者，一定為竊案發生時
    系爭手機使用者，再進一步推測被告即為行竊者之推論，而
    判決被告無罪，其認事用法顯有違誤，俱如前述，檢察官據
    此上訴，為有理由，應由本院將原判決撤銷自為判決。
六、爰審酌被告並無其他前科紀錄，素行尚佳，有本院被告前科
    紀錄表在卷可稽，兼衡其犯罪之動機、目的、手段，利用被
    害人陳鳴濤外出無人在家之時，入侵竊取系爭手機，侵害被
    害人陳鳴濤之財產法益，所生之危害及犯後否認犯行之態度
    等一切情狀，量處如主文所示之刑，並諭知易科罰金之折算
    標準。
據上論斷，應依刑事訴訟法第369 條第1 項前段、第364 條、第
299 條第1 項前段，刑法第320 條第1 項、第41條第1 項前段、
刑法施行法第1 條之1 第1 項、第2 項前段，判決如主文。
本案經檢察官劉靜婉到庭執行職務。
中    華    民    國  100     年    3     月    24    日
                  刑事第九庭  審判長法  官  陳貽男
                                    法  官  蔡聰明
                                    法  官  蔡守訓
以上正本證明與原本無異。
不得上訴。
                                    書記官  許俊鴻
中    華    民    國   100    年    3     月    24    日
附錄：本案論罪科刑法條全文
中華民國刑法第320條
（普通竊盜罪、竊佔罪）
意圖為自己或第三人不法之所有，而竊取他人之動產者，為竊盜
罪，處5  年以下有期徒刑、拘役或 5 百元以下罰金。
意圖為自己或第三人不法之利益，而竊佔他人之不動產者，依前
項之規定處斷。
前二項之未遂犯罰之。